【裁判字號】    94,易,1690
【裁判日期】    950119
【裁判案由】    贓物等
【裁判全文】
臺灣板橋地方法院刑事判決              94年度易字第1690號
公  訴  人  臺灣板橋地方法院檢察署檢察官
被      告  黃春仁甲○○○○.
                    23歲民.
                    （
上列被告因贓物等案件，經檢察官提起公訴（94年度核退偵字第
1187號），本院判決如下：
    主  文
黃春仁收受贓物，處有期徒刑貳月，如易科罰金以佰元折算壹
日。又行使偽造私文書，足以生損害於公眾及他人，處有期徒刑
肆月，如易科罰金以佰元折算壹日。如附表所示偽造之署名及
指印均沒收。應執行有期徒刑伍月，如易科罰金以佰元折算壹
日。如附表所示偽造之署名及指印均沒收。
    事  實
一、黃春仁（英文姓名為甲○○○○ ○○○○ ○○○○ ，越南籍，原受僱於
    錸寶科技股份有限公司，於民國93年8 月10日逃逸）基於收
    受贓物之犯意，於94年8 月6 日15時許，在臺北縣五股鄉○
    ○路某處，明知姓名年籍不詳綽號「阿龍」之成年男子所交
    付之輕型機車1 部（車身為車牌號碼QKD-040 號輕型機車，
    惟其上改懸掛EXH-838 號車牌），及放置在前開輕型機車行
    李箱內之TN2-607 號車牌1 面，均為來歷不明之贓物（車牌
    號碼QKD-040 號輕型機車為丙○○所有，於94年7 月31日23
    時前之某時，在臺北縣泰山鄉○○路○ 段463 號前失竊；
    EXH-838 號車牌為乙○○所有，於同年月31日2 時30分許，
    在臺北縣淡水鎮漁人碼頭失竊；TN2-607 號車牌則為丁○○
    （泰國籍，英文姓名為CHIU KEWAL IN）所 有，於同年8 月
    2 日9 時20分許，在桃園縣楊梅鎮○○路467 號3 樓前失竊
    ），仍基於收受贓物之犯意，予以收受，作為代步之用。嗣
    於94年8 月9 日22時10分許，為警在臺北縣五股鄉○○路
    107 號前當場查獲。
二、黃春仁為警查獲後，為掩飾其為逃逸外勞身分，避免遭遣返
    回越南，竟基於行使偽造私文書之犯意，冒用「CAO CHI
    KIEN」（中文姓名為高志堅）名義在臺北縣政府警察局蘆洲
    分局集賢派出所接受員警詢問，並在如附表編號一所示臺北
    縣政府警察局蘆洲分局通知（逮捕通知書）2 紙（1 紙通知
    本人，1 紙通知親友）被通知人簽名捺印欄、編號二所示自
    願搜索同意書同意受搜索人欄上偽造「CAO CHI KIEN」之署
    押及指印，分別表示業已收受警察機關現行犯逮捕之通知與
    不必通知家屬，及出於自願於94年8 月9 日23時許起接受臺
    北縣政府警察局蘆洲分局集賢派出所蔡榮昌等人執行搜索其
    身體之證明，再將之交還警員而行使之。另接續在台北縣政
    府警察局蘆洲分局扣押筆錄、台北縣政府警察局蘆洲分局扣
    押物品目錄表、外勞居留資料－明細內容顯示畫面、臺北縣
    政府警察局蘆洲分局集賢派出所調查筆錄第1 次、第2 次、
    指紋卡片（詳如附表編號三、四、五、六、七、八所示），
    均足以生損害於CAO CHI KIEN及警察機關對犯罪偵查之正確
    性。嗣前開警察機關將黃春仁移送臺灣板橋地方法院檢察署
    偵辦，於檢察官94年8 月10日15時37分許偵查中，復接續在
    訊問筆錄上偽造「CAO CHI KIEN」之署押（詳如附表編號九
    所示），亦足以生損害於CAO CHI KIEN及偵查機關對於犯罪
    偵查之正確性。
三、案經臺北縣政府警察局蘆洲分局報告臺灣板橋地方法院檢察
    署檢察官偵查起訴。
    理  由
一、訊據被告黃春仁對於如犯罪事實欄一、（二）所示冒用CAO
    CHI KIEN（中文姓名為高志堅）名義在臺北縣政府警察局蘆
    洲分局集賢派出所及臺灣板橋地方法院檢察署應訊，並偽造
    CAO CHI KIEN之署名及指印，而行使偽造私文書犯行坦承不
    諱，並有如附表所示各文件上被告所偽造之「CAO CHI KIEN
    」之署押、指印及私文書在卷可稽，足認被告此部分自白與
    事實相符。惟矢口否認有何收受贓物犯行，辯稱：機車是「
    阿龍」交給其的沒錯，但其沒有注意、沒有感覺那是贓車云
    云。然查：
（一）前開車牌號碼QKD-040 號輕型機車為被害人丙○○所有，
      於94年7 月31日23時在臺北縣泰山鄉○○路○ 段463 號前
      發現失竊，並於同年8 月1 日1 時30分許向臺北縣政府警
      察局新莊分局泰山派出所報案之事實，業據被害人丙○○
      於警詢中指述明確，並有贓物認領保管單、車輛車牌失竊
      作業─查獲車輛認可資料、臺北縣政府警察局車輛失竊電
      腦輸入單、臺北縣政府警察局車輛失竊（尋獲）電腦輸入
      單各乙紙在卷可稽。而EXH-838 號車牌為乙○○所有，於
      同年7 月31日2 時30分許，在臺北縣淡水鎮漁人碼頭失竊
      之事實，且據被害人乙○○於警詢中供述明確，亦有贓物
      認領保管單、桃園縣警察局車牌遺失受理報案單、車輛竊
      盜、車牌失竊資料個別查詢報表─查詢車牌認可資料、車
      輛車牌失竊作業─查獲車牌認可資料各乙紙附卷可稽。又
      TN2-607 號車牌係被害人丁○○（英文姓名為CHIU KEWAL
      IN）所有，於同年8 月2 日9 時20分許在桃園縣楊梅鎮○
      ○路467 號3 樓前失竊之事實，復據被害人丁○○於警詢
      中供述屬實，且有贓物認領保管單、車籍作業系統─查詢
      認可資料、車輛竊盜、車牌失竊資料個別查詢報表─查詢
      車牌認可資料、行車執照各乙紙在卷可參。足徵前開輕型
      機車及車牌均屬贓物。
（二）被告雖辯稱其不知該機車為贓車云云。然被告冒用CAO
      CHI KIEN名義於臺北縣政府警察局蘆洲分局集賢派出所警
      詢中業已自承其是向「阿龍」借騎該機車後才知是贓車，
      機車不是其竊取的等語。亦即其於警詢中並未否認收受該
      機車後業已發現該機車為贓物，仍繼予收受。且被告於準
      備程序業稱「阿龍」5 、6 個月前係騎另1 台機車等語，
      從而本件「阿龍」所交付之機車，顯非「阿龍」先前所使
      用之機車。參諸「阿龍」亦屬逃逸外勞乙節，為被告於本
      院審理程序所自承，衡情並無可能以其自己名義購買機車
      ，「阿龍」亦未交付行車執照予被告，並自承當時騎乘時
      ，鑰匙有異樣，很難轉的動等語。從而被告對於本件「阿
      龍」所交付之機車來路不明，自應有所認識。
（三）觀諸查獲機車相片所示，前開乙○○所失竊之TN2-607 號
      車牌係放置在座墊底下之置物箱中，打開座墊即可輕易窺
      知置物箱中放置與被告騎乘之機車車牌號碼不同之車牌，
      被告於冒用CAO CHI KIEN名義於檢察官94年8 月10日偵訊
      中亦供稱機車是向「阿龍」借來的，當時車子就已經掛上
      EXH-838 號車牌，行李箱內之TN2-607 號車牌是把車借回
      家後，打開發現等語。於檢察官同年11月16日偵訊中更稱
      這3 天有打開過置物箱，有看到其他機車車牌在置物箱中
      ，是其錯了，是其疏忽了等語。從而被告既明知置物箱中
      放置顯與懸掛之車牌不同之車牌，更應知悉其所收受之機
      車與車牌顯屬贓物。被告雖於本院審理中翻異前詞稱其有
      打開座椅的車廂要加油，但沒有注意裡面放什麼東西，其
      沒有看到車牌云云，惟該TN2-607 號車牌放置之處極為明
      顯，一望即知，被告豈可諉為不知，足徵被告前開於本院
      審理中所辯顯係事後避重就輕卸責之詞，尚難採信。綜上
      所述，本件事證明確，被告犯行洵堪認定。
二、按警方依刑事訴訟法第88條之1 第4 項、提審法第2 條第1
    項等規定所製作之「逮捕通知書」，記載被逮捕人何以遭逮
    捕或拘提等情，其「通知本人聯」或「通知家屬聯」如備有
    「收受人簽章」欄，由形式上觀察，於該欄內簽名及捺指印
    ，即足表示由該姓名之人收受斯項通知書之證明。其後，將
    之交付警方，應成立刑法第216 條、第210 條之行使偽造私
    文書罪，最高法院94年7 月26日第11次刑事庭會議決議可資
    參照。又刑法上之偽造署押罪，係指單純偽造簽名、畫押而
    言，若在制式之書類上偽造他人簽名，已為一定意思表示，
    具有申請書或收據等類性質者，則係犯偽造文書罪，最高法
    院85年台非字第146 號判決亦可資參照。自願搜索同意書表
    示出於自願警察執行搜索其身體之證明，亦應屬私文書。次
    按偽簽他人姓名並按指印，該指印同為代表該被冒用者之姓
    名，作用及效力與署押無異，亦屬署押之一種。核被告收受
    贓物之所為，係犯刑法第349 條第1 項之收受贓物罪。其在
    逮捕通知書及自願搜索同意書上偽造CAO CHI KIEN署名及指
    印之所為，則係犯同法第216 條、第210 條之行使偽造私文
    書罪。公訴人認被告於自願搜索同意書及逮捕通知書上偽造
    署押之行為係犯刑法第217 條之偽造署押罪，容有未恰，惟
    起訴之基本事實相同，爰依法變更起訴法條。又其偽造署押
    為偽造私文書之部分行為，偽造私文書後復持以行使，偽造
    私文書之低度行為為高度之行使行為所吸收，均不另論罪。
    再被告冒名應訊，主觀上當然有自始至終在同一刑事案件各
    階段中偽造私文書及署押之意思，因此各個舉動不過為犯罪
    行為之一部，是同一刑案案件中之數偽造行為可視為一刑事
    訴訟程序之數個階段，不過係行為接續而完成整個犯罪，顯
    係基於單一犯意接續所為，侵害單一法益，應包括於一行為
    予以評價，為接續犯，論以一罪。被告所犯前開收受贓物罪
    及行使偽造私文書罪二罪，犯意各別，行為不同，應予分論
    併罰。爰審酌被告為貪圖己便，竟收受贓物，並掩飾其為逃
    逸外勞，避免遭遣返回越南，竟冒名應訊，足以生損害於
    CAO CHI KIEN 及 警察、偵查機關偵辦刑事案件之正確性，
    所生危害非輕，兼衡其犯罪動機、目的、手段、所生危害，
    及犯後僅坦承行使偽造私文書犯行，矢口否認收受贓物犯行
    等一切情狀，分別量處如主文所示之刑，均諭知易科罰金之
    折算標準，並定其應執行之刑。
三、如附表所示偽造之「CAO CHI KIEN」署押及指印，應依刑法
    第219 條，不問屬於犯人與否，均沒收之。
據上論斷，應依刑事訴訟法第299 條第1 項前段、第300 條，刑
法第216 條、第210 條、第349 條第1 項、第41條第1 項前段、
第51條第5 款、第219 條，罰金罰鍰提高標準條例第1 條前段、
第2 條，判決如主文。
本案經檢察官曾文鐘到庭執行職務。
中    華    民    國    95    年    1     月    19    日
                  刑事第十庭  審判長法  官    侯志融
                                    法  官    楊博欽
                                    法  官    張宏節
上列正本證明與原本無異。
如不服本判決應於送達後10日內向本院提出上訴狀。
                                    書記官     鄧順生
中    華    民    國    95    年    1     月    19    日
附錄本案論罪科刑法條全文：
中華民國刑法第349條
收受贓物者，處三年以下有期徒刑、拘役或五百元以下罰金。
搬運、寄藏、故買贓物或為牙保者，處五年以下有期徒刑、拘役
或科或併科一千元以下罰金。
因贓物變得之財物，以贓物論。
中華民國刑法第210條
偽造、變造私文書，足以生損害於公眾或他人者，處五年以下有
期徒刑。
中華民國刑法第216條
行使第二百十條至第二百十五條之文書者，依偽造、變造文書或
登載不實事項或使登載不實事項之規定處斷。
附表：
┌──┬─────┬─────┬───────┬─────┬─────────┐
│編號│ 時   間  │  地  點  │ 文  書 名  稱│ 欄    位 │偽造之署押及指印  │
│    │          │          │              │          │                  │
├──┼─────┼─────┼───────┼─────┼─────────┤
│ 一 │94年8 月9 │臺北縣政府│台北縣政府警察│被通知人簽│「CAO CHI KIEN」署│
│    │日22時30  │警察局蘆洲│局蘆洲分局通知│名捺印欄、│押4枚，指印4枚    │
│    │分許      │分局集賢派│（逮捕通知書）│被通知人姓│                  │
│    │          │出所      │2紙           │名、被通知│                  │
│    │          │          │              │人通知方式│                  │
├──┼─────┼─────┼───────┼─────┼─────────┤
│ 二 │94年8 月9 │臺北縣政府│自願受搜索同意│同意受搜索│「CAO CHI KIEN」署│
│    │日22時許  │警察局蘆洲│書            │人欄      │押1枚，指印1枚    │
│    │          │分局集賢派│              │          │                  │
│    │          │出所      │              │          │                  │
├──┼─────┼─────┼───────┼─────┼─────────┤
│ 三 │94年8 月9 │臺北縣政府│台北縣政府警察│受搜索人簽│「CAO CHI KIEN」署│
│    │日22時50  │警察局蘆洲│局蘆洲分局扣押│名欄、受執│押4枚，指印4枚    │
│    │分許      │分局集賢派│筆錄          │行人簽名捺│                  │
│    │          │出所      │              │印欄、受執│                  │
│    │          │          │              │行人欄、在│                  │
│    │          │          │              │場人欄    │                  │
├──┼─────┼─────┼───────┼─────┼─────────┤
│ 四 │94年8 月9 │臺北縣政府│台北縣政府警察│所有人/ 持│「CAO CHI KIEN」署│
│    │日22時50  │警察局蘆洲│局蘆洲分局扣押│有人/ 保管│押1枚，指印1枚    │
│    │分許      │分局集賢派│物品目錄表    │人欄      │                  │
│    │          │出所      │              │          │                  │
│    │          │          │              │          │                  │
├──┼─────┼─────┼───────┼─────┼─────────┤
│ 五 │94年8 月10│臺北縣政府│外勞居留資料－│上述資料是│「CAO CHI KIEN」署│
│    │日零時24  │警察局蘆洲│明細內容顯示畫│否為你本人│押1枚，指印1枚    │
│    │分許      │分局集賢派│面            │欄        │                  │
│    │          │出所      │              │          │                  │
├──┼─────┼─────┼───────┼─────┼─────────┤
│ 六 │94年8 月10│臺北縣政府│調查筆錄第1次 │受詢問人欄│「CAO CHI KIEN」署│
│    │日3 時52  │警察局蘆洲│              │、騎縫處、│押2枚，指印12枚   │
│    │分許      │分局集賢派│              │筆錄內文  │                  │
│    │          │出所      │              │          │                  │
├──┼─────┼─────┼───────┼─────┼─────────┤
│ 七 │94年8 月10│臺北縣政府│調查筆錄第2次 │受詢問人欄│「CAO CHI KIEN」署│
│    │日7 時30  │警察局蘆洲│              │、騎縫處  │押2枚，指印4枚    │
│    │分許      │分局集賢派│              │          │                  │
│    │          │出所      │              │          │                  │
│    │          │          │              │          │                  │
│    │          │          │              │          │                  │
├──┼─────┼─────┼───────┼─────┼─────────┤
│ 八 │94年8 月10│臺北縣政府│指紋卡片      │內文      │「CAO CHI KIEN」指│
│    │日        │警察局蘆洲│              │          │印20枚            │
│    │          │分局      │              ├─────┼─────────┤
│    │          │          │              │左拇指平面│「CAO CHI KIEN」指│
│    │          │          │              │印        │印1枚             │
│    │          │          │              ├─────┼─────────┤
│    │          │          │              │右拇指平面│「CAO CHI KIEN」指│
│    │          │          │              │印        │印1枚             │
├──┼─────┼─────┼───────┼─────┼─────────┤
│ 九 │94年8 月10│臺灣板橋地│檢察官訊問筆錄│受訊問人欄│「CAO CHI KIEN」署│
│    │日15時37  │方法院檢察│              │          │押1枚             │
│    │分許      │署        │              │          │                  │
└──┴─────┴─────┴───────┴─────┴─────────┘


司法院資訊處製作；財團法人民間司法改革基金會備份。
